【裁判字號】    97,聲,1863
【裁判日期】    971006
【裁判案由】    聲明異議
【裁判全文】
臺灣臺南地方法院刑事裁定              97年度聲字第1863號
聲明異議人  甲○○
即  受刑人
上列被告因公共危險案件，對檢察官不准易科罰金，而予發監執
行之執行處分（97年度執字第5909號），聲明異議，本院裁定如
下：
    主  文
異議駁回。
    理  由
一、聲明異議意旨略以：異議人因違背安全駕駛致交通危險罪，
    經本院判處拘役50日，併科罰金新臺幣（下同）20,000元，
    拘役如易科罰金，罰金如易服勞役，均以1,000元折算1日。
    案經確定，由臺灣臺南地方法院檢察署於97年9月8日寄發執
    行傳票（97年度執字第5909號），異議人於同年月25日遵期
    至臺灣臺南地方法院檢察署執行科報到，檢察官卻不准異議
    人易科罰金而發監執行。惟異議人為王爵工程行之負責人，
    現承攬建國工程股份有限公司之臺鐵左營站新建工程、高速
    鐵路左營站附屬事業開發大樓工程、 臺南科學工業園區第3
    期單身及有眷住宅新建工程、臺鐵左營站新建工程等之泥作
    工程，及奇美電子股份有限公司LED廠新建工程-上部包裝修
    工程之泥作工程、臺南縣安定鄉蘇厝集合住宅新建工程之泥
    作、磁磚工程，有臺南縣政府營利事業登記證、工程合約可
    稽，倘上揭工程有逾期完工或施工進度遲緩者，將遭鉅額罰
    款或解除契約，定作人並將請求損害賠償，異議人之損失將
    不可言喻，甚且有破產之可能 ；且異議人之母朱王派年近8
    旬，次子朱翰奕、長女朱婷婷尚在學，亦有戶籍謄本、學生
    證可按，渠等均賴異議人撫養照顧，倘異議人未能易科罰金
    ，渠等處境勢必堪憐。又異議人此次再犯酒駕，實係因謀求
    工作之需應酬，異議人經此教訓，已完全知錯。況異議人因
    違背安全駕駛致交通危險罪屬輕罪，相較於其他罪責較重之
    罪均能獲准易科罰金等情，原檢察官之指揮執行，似有違反
    比例原則及平等原則，爰請求撤銷檢察官之處分，並准予易
    科罰金等語。
二、按受刑人或其法定代理人或配偶，以檢察官執行之指揮為不
    當者，得向諭知該裁判之法院聲明異議，刑事訴訟法第 484
    條定有明文。次按刑法第41條第1項規定，犯最重本刑為5年
    以下有期徒刑以下之刑之罪，而受6 個月以下有期徒刑或拘
    役之宣告者，得易科罰金；但確因不執行所宣告之刑，難收
    矯正之效，或難以維持法秩序者，不在此限。故有期徒刑或
    拘役得易科罰金之案件，法院所諭知者，僅係如易科罰金時
    之折算標準，至於是否准予易科罰金，厥為執行檢察官視個
    案具體情形裁量決定之權限。易言之，執行檢察官就受刑人
    是否「確因不執行所宣告之刑，難收矯正之效，或難以維持
    法秩序」之情事，依法有判斷之餘地；法院僅得審查執行檢
    察官為有關刑法第41 條第1項但書之裁量時，其判斷之程序
    有無違背法令、事實認定有無錯誤、其審認之事實與刑法第
    41 條第1項但書之裁量要件有無合理關連、及有無逾越該法
    律規定之範圍等問題，不得自行代替執行檢察官判斷受刑人
    是否有上開情事，僅於執行檢察官有上述未依法定程序進行
    裁量，或超越法律授權裁量範圍之情形時，法院始得撤銷其
    執行命令，否則法律既已授權執行檢察官有是否准予易科罰
    金之裁量權限，即應尊重執行檢察官所為之專業判斷。又現
    行刑法第41 條第1項有關得易科罰金之規定，已刪除「受刑
    人因身體、教育、職業、家庭等事由，執行顯有困難」之規
    定，亦即執行檢察官考量是否准受刑人易科罰金時，已不須
    考量受刑人是否因身體、教育、職業、家庭等事由致執行顯
    有困難，而僅須考量受刑人如不接受有期徒刑或拘役之執行
    ，是否難收矯正之效，或難以維持法秩序，以作為其裁量是
    否准予易科罰金之依據，先予敘明。
三、經查：
  (一)異議人即本件受刑人甲○○於97年5月9日晚間8 時30分許，
    因服用酒類達不能安全駕駛動力交通工具之程度，仍駕駛自
    用小客車行駛於公路，而於同年7月9日因服用酒類不能安全
    駕駛動力交通工具而駕駛罪，經本院以97年度交簡字第1719
    號判決判處拘役50日，併科罰金20,000元，拘役如易科罰金
    ，罰金如易服勞役，均以1,000元折算1日，同年月28日確定
    ，並自同年9 月25日起，入監執行上開拘役刑，現仍於臺灣
    臺南監獄臺南分監執行中等情，有上開判決書、臺灣高等法
    院被告前案紀錄表及臺灣臺南地方法院檢察署檢察官執行指
    揮書各1 件在卷可考。又指揮執行受刑人刑罰之臺灣臺南地
    方法院檢察署檢察官認異議人先後於91年、92年間，2 度因
    酒後駕車之公共危險案件，經本院分別判處拘役45日、拘役
    59日，並分別經易科罰金執行完畢，猶不思悔改，復於上開
    時點第3 度於酒後駕駛自用小客車，再犯本案，認如不發監
    執行所宣告之拘役刑，難以收矯正之效，故於97年9 月25日
    當庭諭知不准易科罰金，發監執行乙節，並經本院依職權調
    閱本件刑事執行案卷即臺灣臺南地方法院檢察署97年度執字
    第5909號卷宗核閱無誤。
  (二)異議人就執行檢察官前揭執行處分聲明異議，固提出異議人
    經營之王爵工程行之臺南縣政府營利事業登記證、相關工程
    合約、異議人及其母親、子女之戶籍謄本、異議人子女之學
    生證影本等為證，且執前揭情詞為由，聲請准予易科罰金。
    惟查：經本院審閱上開執行案卷，執行檢察官於傳喚異議人
    到案執行時，係逐一訊問異議人對當日傳喚到案開始執行之
    意見、於91年及92年間是否有2 次酒駕判處拘役之紀錄、是
    否均以易科罰金之方式執行完畢、異議人之職業及家中狀況
    等情後，始以異議人已有2 次酒駕前案，非執行拘役，難以
    收矯正之效為由，而為不准易科罰金之諭知；且亦告知如異
    議人不服不准易科罰金之命，得向法院聲明異議之旨，已踐
    行法定之程序。又異議人於本案犯行前，已有2 次酒後不能
    安全駕駛動力交通工具而駕駛之犯行，經本院判處罪刑確定
    在案，並均經執行檢察官准予易科罰金之紀錄，有臺灣高等
    法院被告前案紀錄表在卷可憑，異議人理應知所警惕，不再
    酒後駕駛為是，詎異議人又再度酒後駕車，其無視酒後不得
    駕車之禁令，罔顧公眾安全之心態實甚顯然；執行檢察官於
    本件指揮執行之程序，以前開事實為據，依其專業判斷，認
    為受刑人如不執行所宣告之刑，顯難生矯正之效，從而不准
    受刑人易科罰金，其所依據之事實及所為之裁量，於法並無
    違誤。參以執行檢察官亦曾當庭告以得依法聲明異議，兼顧
    異議人尋求救濟之權利，則執行檢察官以97年度執字第5909
    號執行命令指揮將異議人送監執行，更難認有何失當之處。
    再異議人所犯服用酒類不能安全駕駛動力交通工具而駕駛罪
    ，既係因酒後駕車之行為危害公眾交通往來安全甚鉅，始以
    刑罰之制裁遏止之，異議人上開犯行難謂無損於公共安全與
    社會秩序，自難逕認此等罪名與其他犯罪相較，有孰輕孰重
    之評價標準可言；況執行檢察官係依本件個案情形，判斷有
    無「確因不執行所宣告之刑，難收矯正之效，或難以維持法
    秩序」之情形，為是否准予易科罰金之決定，復如前述，此
    外，亦未見檢察官有逾越法律授權、專斷或將與事件無關之
    因素考慮在內等濫用權力之情事，自不足認本件執行檢察官
    之判斷有何違反比例原則或平等原則可言，異議人據此指摘
    ，亦嫌無據。綜上，本件聲明異議所執理由，並無法推論出
    檢察官所為之執行命令有何違法不當之處，依前揭說明，應
    認其聲明異議為無理由，而予駁回。
  (三)另執行檢察官既認本件符合刑法第41 條第1項但書之情形，
    依法即應不准許易科罰金，至異議人有無因身體、職業及家
    庭之關係或其他正當事由，執行顯有困難之情形，首諸前揭
    說明，本不應列入考量，異議人以其工作及家庭經濟情況為
    由，指摘檢察官不准受刑人易科罰金之指揮執行為不當，即
    屬無據。再異議人所犯本件服用酒類不能安全駕駛動力交通
    工具而駕駛之公共危險案件，既經判決確定，本院自無從再
    為是否緩刑之決定，異議人另請求本院給予緩刑空間及機會
    等語，容有誤會，併此敘明。
四、依刑事訴訟法第486條，裁定如主文。
中    華    民    國    97    年    10    月    6     日
                        刑事第九庭    法  官   蔡盈貞
以上正本證明與原本無異。
如不服本裁定，應於收受送達後5日內向本院提出抗告狀。（應
附繕本）
                                      書記官   陳玉芬
中    華    民    國    97    年    10    月    6     日


司法院資訊處製作；財團法人民間司法改革基金會備份。
